【裁判字號】    98,訴,1465
【裁判日期】    990528
【裁判案由】    毒品危害防制條例
【裁判全文】
臺灣高雄地方法院刑事判決              98年度訴字第1465號
公  訴  人  臺灣高雄地方法院檢察署檢察官
被      告  丁○○
選任辯護人  秦德進律師
上列被告因違反毒品危害防制條例案件，經檢察官提起公訴（98
年度偵字第20081號、第21925號），本院判決如下：
    主  文
丁○○共同販賣第二級毒品，處有期徒刑貳年。緩刑伍年，緩刑
期間付保護管束，並應接受肆拾小時之法治教育訓練。扣案之行
動電話壹支（含SIM 卡壹張、門號0000000000號、序號00000000
-000000-0）、毒品價目表壹張及夾鏈袋壹包均沒收。
    事  實
一、丁○○明知甲基安非他命係毒品危害防制條例第2 條第2 項
    第2 款所列管之第二級毒品，未經許可不得販賣、持有，竟
    因綽號「校長」之許美鳳（另案偵查中）同意提供住處且免
    費提供毒品施用，即與之共同基於販賣第二級毒品甲基安非
    他命之犯意聯絡，先由許美鳳於民國98年6 月22日前某日，
    在高雄市○○區○○路50號3 樓許美鳳提供予丁○○之住處
    ，交付第二級毒品甲基安非他命3 包予丁○○，囑其將其中
    1 包交予丙○○，嗣於98年6 月22日18時24分許，丙○○先
    以行動電話門號0000000000撥打丁○○所有之行動電話0000
    000000門號連絡後，相約在上址許美鳳提供予丁○○之住處
    ，由丁○○販賣甲基安非他命1.85公克（起訴書誤載為半兩
    ）予丙○○，惟因丁○○在電話中誤報價為3500元，丙○○
    抵達上址後，丁○○發覺依許美鳳記載之毒品價目表1.85公
    克之價金應為6000元，遂當場請丙○○自行與許美鳳核算正
    確價額，而未當場向丙○○收取價金。嗣經警方於98年7 月
    7 日持搜索票前往上開處所進行搜索，於丁○○房間內扣得
    丁○○所有供本件犯罪使用之門號0000000000行動電話1 支
    （含SIM 卡1 張）、毒品價目表1 張、夾鏈袋1 包，及與本
    案無關之門號0000000000行動電話1 支（含SIM 卡1 張）、
    第二級毒品甲基安非他命2 小包（毛重分別為1.56公克及1.
    35公克），而查悉上情。
二、案經行政院海岸巡防署南部地區巡防局報請臺灣高雄地方法
    院檢察署檢察官偵查起訴。
    理  由
壹、程序方面（證據能力之判斷）：
一、按被告以外之人（包括證人、鑑定人、告訴人、被害人及共
    同被告等）於審判外之陳述雖不符刑事訴訟法第159 條之1
    至之4 等4 條之規定，而經當事人於審判程式同意作為證據
    ，法院審酌該言詞陳述或書面陳述作成時之情況，認為適當
    者，亦得為證據；當事人、代理人或辯護人於法院調查證據
    時，知有刑事訴訟法第159 條第1 項不得為證據之情形，而
    未於言詞辯論終結前聲明異議者，視為有前項之同意，同法
    第159 條之5 定有明文。查本判決所引用之證據資料屬於被
    告以外之人於審判外之言詞、書面陳述者，均經本院於調查
    證據程序逐一提示並告以要旨，檢察官、被告及辯護人均未
    於言詞辯論終結前聲明異議，本院審酌上開證據作成時之情
    況，無不當取供或違反自由意志而陳述等情形，且均與本案
    待證事實具有關聯性，認為以之作為本案之證據亦屬適當，
    依刑事訴訟法第159 條之5 規定，應有證據能力。
貳、實體方面：
一、犯罪事實之認定：
  (一)上開犯罪事實，業據被告丁○○於警詢、偵查及本院均坦承
    不諱（見警卷第13至16頁、臺灣高雄地方法院檢察署98年度
    偵字第20081 號卷《下稱偵查卷》第4 至7 頁、本院98年度
    訴字第1465號卷《下稱本院卷》第103 至107 頁），核與證
    人丙○○於本院證稱：伊有於98年6 月22日18時24分許，以
    行動電話門號0000000000撥打被告使用之行動電話門號0000
    000000，向被告詢問甲基安非他命之價格，被告向其報價1
    錢7000元等語大致相符（見本院卷第70至73頁），並有被告
    使用之行動電話門號0000000000與丙○○使用之行動電話門
    號0000000000於98年6 月22日18時24分許通話之通訊監察譯
    文、本院98年聲監續字第1496號通訊監察書各1 份在卷為憑
    （見警卷第19頁、本院卷第85至86頁），暨被告所有供本件
    犯罪所用之門號0000000000行動電話1 支（含SIM 卡）、毒
    品價目表1 張及夾鏈袋1 包扣案為佐，堪以認定。又安非他
    命與甲基安非他命分屬毒品危害防制條例第2 條第2 項第2
    款附表二第12、89品項所列之第二級毒品，為不同之第二級
    毒品，起訴書雖謂被告所販賣者為安非他命，惟依被告於本
    院供稱：伊於98年7 月7 日被查獲時扣案之2 包安非他命，
    是許美鳳叫伊交給丙○○那次一起拿給伊，那時她交給伊3
    包，另2 包是許美鳳要給伊吸食的等語（見本院卷第148 頁
    ），而警方於上址處所被告之房間內查獲之2 包晶體，經檢
    驗結果均為甲基安非他命，有高雄醫學大學附設中和紀念醫
    院98年7 月22日報告編號0000-000號檢驗報告1 紙在卷為憑
    （見偵查卷第42頁），故應認被告販賣予丙○○之第二級毒
    品為甲基安非他命，非安非他命。
  (二)被告於警詢時固供稱：伊於98年6 月22日18時24分通話後，
    對方（0000000000）過來高雄市○○區○○路50號3 樓，伊
    就拿了「18.5」公克的第二級毒品甲基安非他命給阿賢（即
    丙○○）云云（見警卷第14頁）。惟被告於本院改稱：該次
    伊拿了「1.85」公克毒品給丙○○等語（見本院卷第105 頁
    ），證人丙○○於本院亦證稱：伊於98年6 月22日18時24分
    許打電話給被告時，被告向伊報價1 錢是7000元等語（見本
    院卷第73頁），而本院勘驗98年6 月22日18時24分許，被告
    使用之行動電話門號0000000000與丙○○使用之行動電話門
    號0000000000之通訊監察錄音內容，證人丙○○問被告「半
    」差不多是多少錢，被告回答「你說...1點85喔」、「35」
    ，丙○○再問「1 個」呢？被告回答「上次『校長』是給你
    7 嘛」等語，有本院勘驗筆錄在卷為憑（見本院卷第96至97
    頁），參以台制與公制重量單位換算：1 台錢為3.75公克，
    半台錢為1.875 公克，應認被告於此次交付給證人丙○○之
    甲基安非他命重量為1.85公克（即約半台錢），被告於警詢
    所述當為記憶錯誤。
  (三)按刑事上之販賣行為，須以營利為目的，將標的物販入或賣
    出，有一於此，其犯罪行為始為完成，苟行為人尚未將標的
    物販入或賣出，即難謂其販賣行為已屬完成。而所謂賣出，
    自應以標的物已否交付為斷，苟標的物已交付，縱買賣價金
    尚未給付，仍應論以販賣既遂罪（最高法院88年台上字第37
    60號判決參照）。被告於警詢時固供稱丙○○於此次交易時
    ，有給其3500元云云，惟被告於本院改稱：因伊在電話中報
    錯價，丙○○到時，伊才發現報錯了，他拿3500元給伊，伊
    告訴他要6000元，並請他自己跟許美鳳算等語（見本院卷第
    106 頁），而證人丙○○於本院亦證述「好像有」這回事，
    其後來沒有與許美鳳算錢，因為都聯絡不上等語（見本院卷
    第75頁），則因除被告於警詢之自白外，無其他證據佐證被
    告於此次交易時，有向丙○○收取3500元之情事，故應認被
    告此次尚未向丙○○收取對價。然被告既係以營利之目的販
    賣甲基安非他命給丙○○，縱其未當場向丙○○收取價金，
    仍不影響販賣行為之既遂。
  (四)證人丙○○固於本院證稱：此次通話被告向伊報價後，伊沒
    有去被告住處向被告購買甲基安非他命，因為伊朋友時間上
    沒辦法配合，他就先走了云云（見本院卷第70至73頁），惟
    由證人丙○○於本院證稱：伊曾經打電話給丁○○詢問過甲
    基安非他命之價錢，後來沒有作成交易，因為丁○○被查獲
    ，丁○○係於伊打電話給她隔1 、2 天被查獲，伊最後打電
    話給丁○○那次，伊跟朋友喝酒，因為當時朋友問起，伊就
    順便幫朋友問一下；伊有向被告買過，但這次沒有等語（見
    本院卷第68至69、74頁），經審判長向其確認有無記錯時間
    時，證人丙○○證稱：伊有點搞混了等語（見本院卷第76頁
    ），可知證人丙○○確實有向被告購買過甲基安非他命，證
    人所述幫朋友向被告詢問甲基安非他命價格之時間點，是在
    被告98年7 月7 日被查獲前約1 、2 天，而本案之交易時點
    為98年6 月22日，距離被告被查獲時已逾2 週，證人丙○○
    於本院證述因其友人時間無法配合，而未至被告住處購買甲
    基安非他命乙節，顯與本案98年6 月22日之交易無涉。
  (五)綜上所述，被告自白與事實相符，本案事證明確，被告犯行
    堪以認定，應依法論科。
二、論罪科刑之依據：
  (一)按甲基安非他命係毒品危害防制條例第2 條第2 項第2 款所
    列管之第二級毒品。核被告所為，係犯毒品危害防制條例第
    4 條第2 項販賣第二級毒品罪。被告持有第二級毒品甲基安
    非他命之低度行為，應為其販賣第二級毒品甲基安非他命之
    高度行為所吸收，不另論罪。被告與許美鳳間有犯意聯絡及
    行為分擔，為共同正犯。又被告於警詢時供出共犯許美鳳，
    使檢警得以對許美鳳進行偵查作為，許美鳳經通緝後已於99
    年2 月24日為警緝獲，現另案羈押於嘉義看守所乙節，有行
    政院海岸巡防署南部地區巡防局刑事案件移送書、高雄縣政
    府警察局鳳山分局刑事案件報告書、解送人犯報告書、通緝
    案件報告書、高雄縣政府警察局鳳山分局成功派出所通緝案
    件陳報單、調查筆錄及臺灣高等法院在監在押全國紀錄表各
    1 份在卷為憑（見本院卷第113 至125 頁），雖警方查獲被
    告之前，已監聽丙○○使用之電話，得知綽號「校長」之人
    與被告及丙○○有毒品聯繫，但不知其真實姓名及地址，係
    經被告於警詢時指認許美鳳，警方始得掌握許美鳳之年籍資
    料等情，業據證人即承辦警員甲○○於本院證述在卷（見本
    院卷第141 至143 頁），堪認警方查獲許美鳳與被告於警詢
    之供述有相當因果關係，被告依毒品危害防制條例第17條第
    1 項規定，應減輕其刑。再者犯第4 條至第8 條之罪，於偵
    查及審判中均自白者，減輕其刑，毒品危害防制條例第17條
    第2 項亦有規定，故毒販在偵查及審判中之歷次陳述，各有
    1 次以上之自白即有該條項之適用，被告於警詢、偵查及本
    院審理時，均坦承本件犯行，應再依毒品危害防制條例第17
    條第2 項規定，遞減輕其刑（供出他人為毒品來源之上手與
    自己犯罪，對立法意旨而言係不同誘因，若分別符合同條例
    第17條第1 、2 項規定，應有不同規定之減刑適用）。爰審
    酌被告不思以正當途徑營利謀生，明知毒品戕害施用者身體
    至鉅，且施用者為購買毒品以解除毒癮，往往不惜耗費鉅資
    ，以致散盡家財連累家人，甚或鋌而走險犯罪，危害社會治
    安，卻仍為一己私利，無視國家管制毒品之禁令，與許美鳳
    共同販賣第二級毒品甲基安非他命予丙○○，惟其犯後坦承
    犯行，並供出毒品來源，因而查獲共犯許美鳳，所販賣甲基
    安非他命數量非多等一切情狀，量處如主文所示之刑。
  (二)另查，被告前未曾受有期徒刑以上刑之宣告，有臺灣高等法
    院被告前案紀錄表1 份在卷足按，本院審酌被告行為時方年
    滿18歲，智慮未深，其受許美鳳不良影響，一時失慮，方罹
    刑章，經此偵、審程序，當知所警惕，認前開所宣告之刑以
    暫不執行為適當，爰併諭知緩刑5 年，以啟自新。然考量被
    告缺乏法治觀念，所為損人不利己，對社會治安造成之危害
    ，為促使其日後得以知曉尊重法治之觀念，本院認除前開緩
    刑宣告外，另有賦予被告接受法治教育訓練，以預防其再犯
    之必要，爰依刑法第74條第2 項第8 款規定，命被告應受40
    小時之法治教育訓練，另依同法第93條第1 項第2 款規定宣
    告在緩刑期間付保護管束，俾能由觀護人予以適當督促，並
    發揮附條件緩刑制度之立意及避免短期自由刑執行所肇致之
    弊端，以期符合本件緩刑目的。且如有違反上述負擔而情節
    重大者，依刑法第75條之1 第1 項第4 款之規定，得為撤銷
    緩刑宣告之事由，併予敘明。
  (三)沒收：
  1.警方於上址處所被告房間內扣案之行動電話1 支（含SIM 卡
    、門號0000000000號、序號00000000-000000-0 ）、夾鏈袋
    1 包及毒品價目表1 張，為被告所有，供販賣第二級毒品犯
    罪所用之物，應依毒品危害防制條例第19條第1 項規定宣告
    沒收之。
  2.至於警方在上址被告房間內查扣之行動電話1 支（含SIM 卡
    、門號0000000000、序號00000000-000000-0-00），無證據
    證明與本案有關，爰不予宣告沒收。警方在上址被告房間內
    查扣之甲基安非他命2 包（重量分別為1.56公克、1.35公克
    ），為許美鳳提供給被告施用，業據被告於本院供述在卷（
    見本院卷第148 頁），因無證據證明與本件販賣第二級毒品
    犯行有關，爰不予宣告沒收銷燬。另警方於98年7 月7 日在
    高雄市○○區○○路50號3 樓許美鳳房間、廁所、客廳查扣
    之物品（見警卷第5 至8 頁），因無證據證明與本案有關，
    亦不宣告沒收。
  3.又本件買賣價金3500元，被告於本院供稱：伊忘記是丙○○
    說他身上不夠錢，或他說他自己要跟許美鳳算錢，而未收取
    等語（見本院卷第105 至106 頁），又證人丙○○於本院證
    稱伊後來未與綽號「校長」之許美鳳算錢，因為都聯絡不上
    等語（見本院卷第75頁），則因無證據證明被告或許美鳳已
    收受此交易金額，尚不能認為係犯罪所得，亦不予宣告沒收
    ，附此敘明。
據上論斷，應依刑事訴訟法第299 條第1 項前段，毒品危害防制
條例第4 條第2 項、第17條第1 項、第2 項、第18條第1 項前段
、第19條第1 項，刑法第11條、第28條、刑法第74條第1 項第1
款、第2 項第8 款、第93條第1 項第2 款，判決如主文。
本案經檢察官乙○○到庭執行職務。
中    華    民    國    99    年     5    月    28    日
                  刑事第六庭  審判長法  官  李壁君
                                    法  官  曾仁勇
                                    法  官  曾鈴
以上正本證明與原本無異。
如不服本判決應於收受送達後10日內向本院提出上訴書狀，並應
敘述具體理由；如未敘述上訴理由者，應於上訴期間屆滿後20日
內向本院補提理由書（均須按他造當事人之人數附繕本）「切勿
逕送上級法院」。
中    華    民    國    99    年    6     月    2     日
                                    書記官  李月君
附表：
┌───────────────────────────────────────────┐
│通話時間：98年6 月22日18時24分（見本院卷第96至97頁）                                  │
│受監電話：0000000000                                                                  │
│0000000000 （丙○○）打入0000000000（被告丁○○使用）                                 │
├───────────────────────────────────────────┤
│男（即丙○○）：嗯…那個…「半」差不多是多少？                                        │
│女（即被告丁○○）：嗯？                                                              │
│男：「半」                                                                            │
│女：「半」…你說多少錢喔？                                                            │
│男：嗯                                                                                │
│女：「半」喔，半個                                                                    │
│男：（未回應）                                                                        │
│女：啊？                                                                              │
│男：嗯                                                                                │
│女：你說185 喔？                                                                      │
│男：啊？                                                                              │
│女：你說18點…1 點85喔                                                                │
│男：對對對                                                                            │
│女：35                                                                                │
│男 ：喔，那「一個」呢？                                                               │
│女：嗯？什麼？                                                                        │
│男：「一個」呢？                                                                      │
│女：上次「校長」（音譯）是給你7 嘛                                                    │
│男：嗯                                                                                │
│女：對啊，一樣啊                                                                      │
│男：啊一樣的東西嗎？                                                                  │
│女：啊？你說一樣是…哪個？                                                            │
│男：東西                                                                              │
│女：你…你上次拿是哪一個？                                                            │
│男：很久了欸                                                                          │
│女：對啊，這次…這個是校長這次拿給我的                                                │
│男：（打噴嚏）是喔                                                                    │
│女：嗯                                                                                │
│男：那我…我等一下過去，看一下                                                        │
│女：謝謝                                                                              │
│男：好不好？                                                                          │
│女：你現在過來嗎？                                                                    │
│男：因為我現在在那個三多路這裡                                                        │
│女：那你多久會過來？                                                                  │
│男：你…我差不多20分鐘                                                                │
│女：20分鐘後從那邊出發嗎？                                                            │
│男：欸，對                                                                            │
│女：喔                                                                                │
│男：沒…沒有                                                                          │
│女：啊？                                                                              │
│男：20分鐘到你那裡                                                                    │
│女：喔，好                                                                            │
│男：OK？                                                                              │
│女：OK                                                                                │
│男：好，好                                                                            │
│女：嗯，嗯                                                                            │
└───────────────────────────────────────────┘
附錄本判決論罪科刑法條：
毒品危害防制條例第4條：
製造、運輸、販賣第一級毒品者，處死刑或無期徒刑；處無期徒
刑者，得併科新臺幣二千萬元以下罰金。
製造、運輸、販賣第二級毒品者，處無期徒刑或七年以上有期徒
刑，得併科新臺幣一千萬元以下罰金。
製造、運輸、販賣第三級毒品者，處五年以上有期徒刑，得併科
新臺幣七百萬元以下罰金。
製造、運輸、販賣第四級毒品者，處三年以上十年以下有期徒刑
，得併科新臺幣三百萬元以下罰金。
製造、運輸、販賣專供製造或施用毒品之器具者，處一年以上七
年以下有期徒刑，得併科新臺幣一百萬元以下罰金。
前五項之未遂犯罰之。

司法院資訊處製作；財團法人民間司法改革基金會備份。
